臺灣高等法院刑事裁定
110年度毒抗字第661號
抗  告  人  
即  被  告  張哲誠





上列抗告人即被告因違反毒品危害防制條例案件，不服臺灣桃園
地方法院110年度毒聲字第485號，中華民國110年3月22日所為觀
察、勒戒之裁定（聲請案號：臺灣桃園地方檢察署110年度毒偵
字第161號），提起抗告，本院裁定如下：
    主  文
抗告駁回。
    理  由
一、原裁定意旨略以：抗告人即被告張哲誠（下稱被告）基於施
    用第二級毒品甲基安非他命之犯意，於民國109年12月14日
    上午9時許，在桃園市○○區○○街000○00巷00號4樓之6居所，
    以燃燒玻璃球燒烤吸食所產生煙霧之方式，施用甲基安非他
    命1次等情，業據被告於偵查中坦承不諱，且被告為警查獲
    後所採集之尿液，經送請台灣檢驗科技股份有限公司檢驗之
    結果，確呈安非他命類陽性反應，有該檢驗機構所出具之濫
    用藥物檢驗報告附卷可稽，足認被告確有施用第二級毒品之
    事實。原審因而准許檢察官之聲請，依毒品危害防制條例第
    20條第3項、第1項及觀察勒戒處分執行條例第3條第1項規定
    ，裁定被告應送勒戒處所觀察、勒戒等語。
二、抗告意旨略以：被告現已重返社會，正常努力工作，準備迎
    接家中新生兒到來，現今已無濫用違禁品之行為，請求給予
    被告自新的機會，以戒癮治療的方式代替觀察勒戒云云。
三、經查：
  ㈠按毒品危害防制條例業於109年1月15日修正公布，並於同年7
    月15日施行，對該條例第20條第3項規定有關檢察官就犯同
    條例第10條施用毒品者聲請法院觀察、勒戒或強制戒治執行
    完畢釋放後之期間，由「5年後再犯」修正為「3年後再犯」
    。又前揭規定中所謂「3年後再犯」，經最高法院刑事大法
    庭以109年度台上大字第3826號裁定統一見解為：只要本次
    再犯（不論修正施行前、後）距最近一次觀察、勒戒或強制
    戒治執行完畢釋放，已逾3年者，即該當之，不因其間有無
    犯第10條之罪經起訴、判刑或執行而受影響。另同條例第35
    條之1第1款復規定：「本條例中華民國108年12月17日修正
    之條文施行前犯第10條之罪之案件，於修正施行後，依下列
    規定處理：一、偵查中之案件，由檢察官依修正後規定處理
    」。至檢察官對於「3年後再犯」施用毒品罪之行為人，究
    應採行附命完成戒癮治療之緩起訴處分，抑或向法院聲請觀
    察、勒戒之處遇措施，要屬檢察官之裁量權，倘檢察官係聲
    請法院裁定觀察、勒戒，法院就該聲請，除檢察官有違法或
    濫用其裁量權之情事得以撤銷外，僅得依法裁定被告送勒戒
    處所觀察、勒戒，尚無自行以附命完成戒癮治療之緩起訴處
    分等其他方式替代之權。
  ㈡被告於前述時、地施用第二級毒品甲基安非他命之事實，業
    據被告於偵查中坦承不諱，其於109年12月16日14時45分許
    經警採集其尿液送驗後，由台灣檢驗科技股份有限公司先以
    酵素免疫分析法（EIA）為初步檢驗，再以氣相層析質譜儀
    （GC/MS）為確認檢驗，結果呈安非他命、甲基安非他命陽
    性反應乙節，有桃園市政府警察局八德分局尿液初步鑑驗結
    果、真實姓名與尿液、毒品編號對照表（尿液編號：K-0000
    000）、檢體監管紀錄表及台灣檢驗科技股份有限公司109年
    12月30日出具之濫用藥物檢驗報告各1份在卷可稽（見毒偵
    卷第41-45、125頁）。又被告前因施用毒品案件，經臺灣臺
    中地方法院以104年度毒聲字第433號裁定送觀察、勒戒，於
    105年10月5日因無繼續施用傾向出所，並經臺灣桃園地方檢
    察署檢察官以105年度毒偵緝字第210號、105年度毒偵字第2
    300號為不起訴處分確定在案，之後被告即無再接受觀察、
    勒戒及強制戒治之紀錄，有本院被告前案紀錄表在卷可考，
    是原審詳查後，以檢察官衡量被告因故意另犯他罪，現為臺
    灣橋頭地方檢察署檢察官偵辦中，而戒癮治療程序無法在監
    所內為之，認不宜對被告採取社區式戒癮治療，以被告之自
    白及前揭濫用藥物檢驗報告之檢驗結果，向原審聲請對被告
    裁定送觀察、勒戒，此乃檢察官職權之行使，程序亦無違法
    或不當之處，而依檢察官之聲請，裁定被告應送勒戒處所觀
    察、勒戒，於法自無不合。
  ㈢按毒品危害防制條例之觀察、勒戒規定，係一種針對被告將
    來之危險所為預防、矯正措施之保安處分，目的係為斷絕施
    用毒品者之身癮及心癮，核與刑罰執行之目的不同，並屬強
    制規定，除於毒品危害防制條例第21條第1項所稱犯同條例
    第10條之罪者，於犯罪未發覺前，自動向行政院衛生福利部
    指定之醫療機構請求治療，醫療機構免將請求治療者送法院
    或檢察機關之情形外，只要違反毒品危害防制條例第10條之
    規定者，檢察官即應向法院提出聲請裁定其入勒戒處所觀察
    、勒戒。另毒品危害防制條例第24條第1項亦明定：本法第2
    0條第1項之程序，於檢察官先依刑事訴訟法第253條之1第1
    項、第253條之2之規定，為附命完成戒癮治療之緩起訴處分
    時，不適用之。是除檢察官審酌個案情形，依同法第24條第
    1項為附命完成戒癮治療之緩起訴處分，可排除適用觀察、
    勒戒之程序外，凡經檢察官聲請，法院僅得依法裁定令入勒
    戒處所執行觀察、勒戒，以查其是否仍有施用毒品傾向，並
    據以斷定幫助被告澈底戒毒之方法，尚無自由斟酌以其他方
    式替代之權。又所謂戒癮治療計畫，係法務部基於防制毒品
    危害之刑事政策與毒品危害防制條例第24條鑑於對於若干施
    用毒品者若僅施以徒刑不足以斷絕毒癮之規範本旨，乃令檢
    察機關與行政院衛生福利部合作，由檢察官審酌個案情形，
    援引毒品危害防制條例第24條，改以緩起訴處分方式轉介毒
    品施用者前往醫療院所治療。故是否給予被告為附命完成戒
    癮之緩起訴處分，乃屬檢察官之職權，法院尚不得越俎代庖
    ，裁定命檢察官為緩起訴處分，則檢察官既向原審法院聲請
    裁定將被告送勒戒處所觀察、勒戒，法院僅能依法審核檢察
    官之聲請是否合法有理由而為准駁之裁定，尚無從命檢察官
    為附命完成戒癮治療之緩起訴處分或自為命被告至醫療院所
    完成戒癮治療之裁定。從而，本件抗告意旨徒以被告之家庭
    因素，請求將觀察勒戒改為戒癮治療云云，顯屬無據。
  ㈣綜上，原審以被告確有施用第二級毒品之事實，依毒品危害
    防制條例第20條第1項、第3項及觀察勒戒處分執行條例第3
    條第1項之規定，裁定將被告送勒戒處所觀察、勒戒，核其
    認事用法並無違誤，被告徒執前開情詞提起本件抗告，並無
    理由，應予駁回。
據上論斷，應依刑事訴訟法第412條，裁定如主文。
中　　華　　民　　國　　110 　年　　5 　　月　　21　　日
                  刑事第一庭    審判長法　官  李釱任
                                      法　官  呂煜仁
                                      法　官  崔玲琦
以上正本證明與原本無異。
不得再抗告。
                                      書記官  李政庭
中　　華　　民　　國　　110 　年　　5 　　月　　21　　日